【裁判字號】    95,自,2
【裁判日期】    950616
【裁判案由】    誹謗
【裁判全文】
臺灣基隆地方法院刑事判決                 95年度自字第2號
自  訴  人  中華基督教新時代青年會
代  表  人  乙○○
自  訴  人  丙○○
上列二人共同
自訴代理人  劉錦隆律師
            崔駿武律師
被      告  甲○○
上列被告因誹謗案件，經自訴人提起自訴，並經本院合議庭裁定
由受命法官獨任進行簡式審判程序，判決如下：
    主      文
甲○○連續散布文字，指摘足以毀損他人名譽之事，處拘役參拾
日，如易科罰金以參佰元折算壹日，緩刑貳年。
    事實及理由
一、犯罪事實：
    甲○○基於概括之犯意，於民國94年9月、10月間分別將紀
    錄3捲教友通話之錄音光碟及譯文，分別以直接交付及網路
    下載方式提供予蘋果日報、中天電視新聞台、東森電視新聞
    台、TVBS電視新聞台等媒體，並未經查證即依據前開錄音內
    容指摘「丙○○性侵大學女教友」、「遭到性虐待」、「有
    奇怪的性癖好」、「和丙○○發生關係可以在教會裡平步青
    雲，升上有優渥薪水的牧師，有些教友受不了內心煎熬進了
    精神病院，整個教會至少有20名以上這樣的女教友，而且全
    都是國立大學的高材生」、「老師曾幫女教友身體檢查，甚
    至幫他們洗澡，受害的至少有10多個」、「青年會模特兒部
    成員均遭丙○○染指」等誹謗自訴人名譽之言論散布於上開
    媒體，致上開媒體自94年10月13日至94年10月16日間，連續
    為誹謗自訴人名譽之下列不實報導，足以毀損中華基督教新
    時代青年會、丙○○之名譽：
    1.蘋果日報94年10月13日頭版報導「一名前教友表示，為了
      落實丙○○以文化交流及體育活動推廣教務，教內有專人
      負責體育部、模特兒部等。…但這名前教友指控，模特兒
      部『根本是幫丙○○物色獵物』」、「蘋果取得3捲教友
      對話錄音帶，其中兩名女教友在對話中，透露約有10名女
      教友和教主發生性關係，其中多是模特兒部的女大學生…
      對話中，女大學生顯然對獻身丙○○不以為意」。
    2.中天電視新聞報導「攝理教主性侵千人，魔爪再入校園」
      、「曾經被指控性侵千名女教友的攝理教教主丙○○，近
      來他又回來了，把魔爪伸向台灣的大學校園，在大學內掀
      起名模風，因此在大學內設置社團，以可以到國外走秀或
      是參加模特兒大賽的名義，來吸收一些女學生入教，但據
      了解，有些女學生入教後卻遭到性侵」、「自稱救世主的
      南韓人士丙○○，被控性侵千名女教友，遭到南韓、香港
      與台北三方通輯，不但沒有銷聲匿跡，反而把它所創立的
      攝理教改頭換面，以社團的名義伸入校園。以啦啦隊的表
      演及模特兒走秀伸入校園。」、「因為在南韓、香港與台
      灣約有上千名女教友遭到性侵害，60歲的丙○○在香港落
      網，棄保潛逃，目前被三方通輯，攝理教在校園辦模特兒
      選拔，是否幫教主丙○○物色獵物，成為性侵的對象，已
      經引起檢調高度關注」、「模特兒選拔，被控幫丙○○物
      色獵物」、「在全球至少有500個女孩子指控他們所相信
      的救主，伸出魔掌性侵。這個攝理教換了一個教會名稱，
      在台灣舉辦各種各樣的社團活動，這些社團活動，深入台
      灣的大學校園」、「照片裡身高170的高挑辣妹，跳啦啦
      隊跳得開心，還參加模特兒選拔，曾是攝理教友林先生拿
      出錄音帶證明教主丙○○曾與這些女孩發生關係，無知的
      女孩說與丙○○發生性關係，不敢告訴媽媽，打算一輩子
      不結婚，因為這一切都是神的旨意，不只如此，還要幫丙
      ○○物色上帝的人選，前教友林先生說他實在看不下去，
      丙○○在韓國成立模特兒部，後宮佳麗絕對超過3000人，
      還來台灣挑選名模，吸收學生，無知的女生對與教主發生
      關係不以為意，昔日的教友拿出錄音帶指證歷歷，要這些
      無知的女孩醒一醒」、（以上為10月13日新聞內容）、「
      攝理教色遍全球，錄影傳教鎖定美女」、「攝理教在台灣
      目前的新聞持續燃燒，今天我們有兩則獨家報導，這裡裡
      面揭露了，這個攝理教呢，這個裡面曾經有牧師出面控告
      教主，因為他意外發現教主所親近的女孩，有部份的台灣
      女孩子遭到恐怖的性虐待」、「那麼在校園、情慾還有教
      主與女教友的性關係之間，三個面向結在一起的新聞核心
      是：攝理教在台灣到底有沒有？那麼教會系統很多人不知
      道的另外一面～我們來看的是今天繼續追蹤，攝理教在台
      灣繼續傳教～那麼很多教友也許在步入教會的時候並不知
      道這個教會的母體是南韓攝理教。他在台灣開枝散葉，至
      少在台北市就有四種不同的教會名稱，以地下聚會的方式
      在進行。而這個裡面，他們的彌賽亞跟救世主，有的教會
      裡面所信仰的就是這個攝理教的教主本人」、「教主遭指
      控性侵教徒壞了名稱的攝理教，換了名稱藏身到大臺北的
      住宅區中。這個叫做真光教會，五顏六色的鐵門怎麼敲就
      是沒人應，從門上的小縫往裡看，電腦螢幕桌面用的就是
      丙○○的照片，鄰居表示這個教會實在很古怪」、「據說
      年前逃到大陸的丙○○，每個週日都會透過視訊傳教，而
      這幾個隱密的教會轉入地下化，重新包裝，繼續吸收不知
      情的新血」、「攝理教行徑怪異，但曾經是虔誠教友的張
      先生還有更多內幕（張先生，前攝理教友：有1次他發佈
      消息說他病倒，叫我們幫他禱告。結果看了他的自白書差
      點昏倒，說是因為性病！）丙○○生病的時候會要求教友
      為他禱告，但這個疑似性侵過無數女教徒的惡狼卻可能患
      有性病還有奇怪的性癖好（張先生，前攝理教友：坦白講
      ，他的習慣就是從來不戴保險套，讓1個女孩子懷孕了！
      他就叫那個女孩子躺在婦產科的手術台，他就拿那些手術
      台上的工具，翻女孩子的下體研究。）」、「而這個攝理
      教主丙○○不但性侵女教友而且還有很多奇怪的癖好，看
      不下去的教友出來爆料說他得了性病還要教友幫他禱告，
      因為從不愛戴保險套，也常讓女教友懷孕。還要女教友互
      相愛撫，讓他拍下來觀賞，行徑是相當變態」、「更可怕
      的是這個丙○○還有自拍習慣（張先生，前攝理教友：喜
      歡叫他們圍成一圈，女生對女生愛撫，然後他就拿那個攝
      影機在那裡拍，他喜歡看那一種。他也有講過說我們台灣
      有人去參與）（記者：在韓國的地方是不是？）（張先生
      ：對對）」。
    3.TVBS新聞報導「在當時有一場模特兒走秀，被認為就是老
      鼠會在幫丙○○物色美色，真的是魔爪深入了校園嗎？
      TVBS也取得台灣攝理內部女教徒之間對話的錄音帶，內容
      不但提到了許多的女教友與丙○○之間有關係，甚至於還
      露骨的指出整個攝理教的模特兒部幾乎都被教主染指過，
      甚至於還有姊妹檔還有好幾個人一起發生性行為。」、「
      對話裡聽得出被染指的女教友不願意讓家人知道的內心掙
      扎，和丙○○發生關係不但是所謂神的旨意，更可以在教
      會裡平步青雲，升上有優渥薪水的牧師，但是有些教友受
      不了內心的煎熬進了精神病院。整個教會至少有20名以上
      這樣的女教友，而且全都是國立大學的高材生，受了高等
      教育卻甘心被神棍欺騙，甚至還拉其他的女子進來，讓攝
      理教繼續的坐大，對社會造成的傷害無法彌補。」
    4.東森電視台新聞報導「很多人想瞭解一下, 到底攝理教的
      教主丙○○跟一般的女教友有什麼樣的關係, 有1個人說
      他提供1個電話錄音, 正是個自稱是前攝理教教友, 他就
      說就有許多女教師都曾經跟老師丙○○發生過性關係」、
      「影片中的女子個個身材高挑, 年輕貌美, 她們全部都是
      模特兒部的成員, 外傳攝理教教主丙○○利用選美誘姦這
      些模特兒, 1捲來自攝理教的內部電話錄音透露了這些內
      容」、「因為我想說是見面, 第一次見到老師, 見完老師
      , 她就是就是這樣、就是發生關係這樣子、那我覺得其實
      很正常的事情, 因為那其實很正常, 那像我也是只跟老師
      見過2次面, 那就是第2次的時候、女教友口中的老師就是
      丙○○, 而且幾乎每1個模特兒都被染指」、「這捲錄音
      帶是由1名自稱前攝理教友的男子所提供的, 而且這名男
      子還聲稱, 整個教會至少有20名以上的國立大學高材生都
      與丙○○有曖昧關係, 如果這些都是真的, 實在令人難以
      想像, 東森新聞綜合報導」。
二、證據名稱：
  (一)被告甲○○於本院準備程序及審理時之自白。
  (二)卷附之全國性及區級人民團體立案證書、法人登記書、章
      程各1份，及蘋果日報94年10月13日頭版報導內容影本1份
      、94年10月13日至94年10月15日中天電視台新聞報導光碟
      片及譯文1份、94年10月13日至94年10月16日TVBS電視台
      新聞報導光碟片及譯文1份、94年10月13日至94年10月16
      日東森電視台新聞報導光碟片及譯文1份、紀錄3捲教友通
      話之錄音光碟及譯文各1份。
三、刑之酌科：
    被告將3捲錄音內容散布給新聞媒體外，更向新聞媒體散布
    誹謗自訴人名譽之言論，企圖經由上開媒體擴大渲染後予以
    報導，顯見被告有散布於眾之意圖，而將足以毀損自訴人名
    譽之事散布於上開媒體，核其所為係犯刑法第310條第2項之
    加重誹謗罪。其先後多次散布錄音帶予不同媒體之犯行，時
    間緊接，犯罪構成要件相同，顯係基於概括犯意為之，均為
    連續犯，應論以一罪，並加重其刑。爰審酌被告犯罪之動機
    、目的係因誤會所屬報會有曖昧不法之內情，竟以未經查證
    之錄音帶內容散布予媒體之手段，對自訴人而所生危害非輕
    ，然其犯後已坦承一切犯行之態度等一切情狀，量處有期徒
    刑如主文所示之刑。又查被告前未曾受有期徒刑以上刑之宣
    告，有臺灣高等法院被告刑案紀錄表1紙附卷可稽，其犯罪
    後已深知悔悟，並取得自訴人之原諒，本院認其經此教訓後
    ，當知警惕，應無再犯之虞，因認其所宣告之刑，以暫不執
    行為適當，併予宣告緩刑2年，以勵自新。
四、應適用之法條：
    依刑事訴訟法第343條、第273條之1第1項、第284條之1、第
    299條第1項前段、第310條之2、第454條第1項，刑法第56條
    、第310條第2項、第41條第1項前段、第74條第1款，罰金罰
    鍰提高標準條例第1條前段、第2條，判決如主文。
中    華    民    國    95    年    6    月    16    日
                  刑事第三庭法  官    何怡穎
以上正本證明與原本無異。
對於本件判決如有不服，應於收受送達後10日內，向本院提出上
訴書狀，上訴於臺灣高等法院，並按他造當事人之人數附具繕本
。
中    華    民    國    95    年    6    月    16    日
                            書記官    李繼業
附錄本案論罪科刑法條：
刑法第310條
意圖散布於眾，而指摘或傳述足以毀損他人名譽之事者，為誹謗
罪，處1年以下有期徒刑、拘役或500元以下罰金。
散布文字、圖畫犯前項之罪者，處2年以下有期徒刑、拘役或1千
元以下罰金。
對於所誹謗之事，能證明其為真實者，不罰。但涉於私德而與公
共利益無關者，不在此限。


司法院資訊處製作；財團法人民間司法改革基金會備份。
